臺灣屏東地方法院民事判決　　　　　　　95年度小上字第18號
上　訴　人　屏東縣里港鄉農會
法定代理人　甲○○
訴訟代理人　許銘春律師
　　　　　　張文雪律師
被上訴人　　乙○○
上列當事人間請求損害賠償事件，上訴人對於中華民國95年10月
27日本院屏東簡易庭95年度屏小字第941 號判決提起上訴，本院
於民國96年5 月21日言詞辯論終結，判決如下：
    主  文
原判決關於駁回上訴人後開第二項之訴及訴訟費用之裁判，均廢
棄。
被上訴人應給付上訴人新臺幣陸萬柒仟伍佰肆拾元，及自民國九
十五年八月二十五日起至清償日止，按週年利率百分之五計算之
利息。
其餘上訴駁回。
第一、二審訴訟費用由被上訴人負擔百分之七十九，餘由上訴人
負擔。
   事實及理由
一、被上訴人經合法通知，未於言詞辯論期日到場，核無民事訴
    訟法第386 條各款所列情形，爰依原告之聲請，由其一造辯
    論而為判決。
二、上訴人主張：
  (一)上訴人於民國94年12月5 日向本院民事執行處聲請就訴外人
    陳正男所有坐落屏東縣里港鄉○○段166 之1 、167 地號土
    地（下稱系爭土地）及建號暫327 ，鐵架石棉瓦、磚鐵造蓋
    石棉瓦、鐵架蓋鐵皮建物（以下簡稱系爭建物）強制執行，
    經本院民事執行處以94年度執字第19772 號強制執行在案。
    前開執行程序原定於95年3 月27日為第3 次拍賣程序，然被
    上訴人於95年3 月21日就拍賣公告中編號Ｅ部分即鐵架蓋石
    綿瓦牛棚向本院提起第三人異議之訴，經本院以95年度屏簡
    字第132 號受理在案，並聲請本院以95年度屏簡聲字第11號
    事件停止前開強制執行程序後，於95年4 月27日撤回前開第
    三人異議之訴。
  (二)本院民事執行處於95年5 月29日復就前開執行標的物進行第
    3 次拍賣程序，被上訴人又於同年5 月22日就拍賣公告中編
    號Ｃ、Ｅ部分鐵架蓋石棉瓦牛棚及Ｆ部分鐵架蓋鐵皮牛棚提
    起第三人異議之訴，經本院以95年度訴字第204 號受理，並
    由本院以95年度聲字第226 號裁准被上訴人聲請停止執行，
    原訂95年5 月29日拍賣程序因而停止。本院民事執行處嗣將
    被上訴人無異議之部分另定於95年6 月19日進行第3 次拍賣
    ，由第3 人以新臺幣（下同）5,901,000 元拍定。
  (三)依上所述，就原定合併拍賣未異議部分，因被上訴人聲請停
    止執行自95年3 月27日起至同年6 月19日止，致延遲84日拍
    定，按法定利率百分之5 計算，上訴人所受之損害為67,901
    元；再就被上訴人異議部分即上開建物之編號Ｃ、Ｅ、Ｆ部
    分，本院執行處原定95年3 月27日拍賣，因被上訴人聲請停
    止執行致今尚未拍定，計算至同年8 月17日共143 日。又系
    爭土地及建物第3 次拍賣底價為3,008,000 元，未異議部分
    拍賣底價為2,100,000 元，則經被上訴人異議部分建物第3
    次拍賣底價為908,000 元，按前開拍賣底價908,000 元依法
    定利率計算，上訴人所受之損害為17,786元，以上損害合計
    85,687元。而被上訴人上開侵權行為發生地在屏東，故依據
    民法第184 條第1 項後段規定，請求被上訴人負損害賠償責
    任等語。原審為上訴人敗訴之判決，上訴人不服，於法定期
    間內提起上訴。並於本院聲明：1.原判決廢棄。2.被上訴人
    應給付上訴人85,687元，及自起訴狀繕本送達翌日起至清償
    日止，按週年利率息百分之5 計算之利息。
三、被上訴人則未於言詞辯論期日到場，亦未提出書狀作何聲明
    、陳述。
四、上訴人主張(一)上訴人於94年12月5 日向本院民事執行處聲請
    就訴外人陳正男所有系爭土地及建物強制執行，經本院民事
    執行處以94年度執字第19772 號強制執行在案。前開執行程
    序原定於95年3 月27日為第3 次拍賣程序，然被上訴人於95
    年3 月21日就拍賣公告中編號Ｅ部分即鐵架蓋石綿瓦牛棚向
    本院提起第三人異議之訴，經本院以95年度屏簡字第132 號
    受理在案，並聲請本院以95年度屏簡聲字第11號事件停止前
    開強制執行程序後，於95年4 月27日撤回上開第三人異議之
    訴；(二)本院民事執行處於95年5 月29日復就前開執行標的物
    行第3 次拍賣程序，被上訴人又於同年5 月22日就拍賣公告
    中編號Ｃ、Ｅ部分鐵架蓋石棉瓦牛棚及Ｆ部分鐵架蓋鐵皮牛
    棚提起第三人異議之訴，經本院以95年度訴字第204 號受理
    後，並由本院以95年度聲字第226 號裁准被上訴人聲請停止
    執行，原訂95年5 月29日執行程序因而停止。本院民事執行
    處嗣將被上訴人無異議之部分另定於95年6 月19日進行第3
    次拍賣，由第三人以5,901,000 元拍定之事實，業據本院調
    閱94年度執字第19772 號、95年度屏簡字第132 號、95年度
    訴字第204 號卷宗核查屬實，堪認原告此部分主張為真實。
五、按因故意或過失，不法侵害他人之權利者，負損害賠償責任
    ，民法第184 條第1 項定有明文。次按強制執行程序開始後
    ，除法律另有規定外，不停止執行。有回復原狀之聲請，或
    提起再審或異議之訴，或對於和解為繼續審判之請求，或提
    起宣告調解無效之訴、撤銷調解之訴，或對於許可強制執行
    之裁定提起抗告時，法院因必要情形或依聲請定相當並確實
    之擔保，得為停止強制執行之裁定，強制執行法第18條定有
    明文。強制執行法第18條第2 項規定，於一定情形下，法院
    因債務人聲請，定相當並確實之擔保，得為停止強制執行之
    裁定，債務人本此裁定所供擔保，係以擔保債權人因債務人
    聲請停止強制執行不當可能遭受之損害得獲賠償為目的，已
    兼顧債權人與債務人之權益，並非增加債務人之額外負擔，
    此與債權人聲請民事強制執行須依執行名義為之有所不同，
    與憲法第7 條規定，尚無牴觸，亦有大法官會議第403 號解
    釋可資參酌，足見債務人或第3 人財產經執行債權人聲請強
    制執行程序後，雖得提起異議之訴，並聲請法院停滯強制執
    行，惟債務人或第三人聲請強制執行不當致債權人受有損害
    時，仍應負損害賠償之責。而債務人或第三人提起異議之訴
    後，如未能提出證據資料以為證明其就執行標的物有足以排
    除強制執行之權利，應認其以提起第三人異議之訴為由，聲
    請停止強制執行程序，係屬不當。
六、查上訴人就第三人即訴外人陳正男所有系爭土地及建物於94
    年12月5 日向本院民事執行處聲請強制執行，被上訴人即先
    後就前開執行程序拍賣公告中系爭建物編號C 、E 、F 部分
    主張為其所有，並提起第三人異議之訴，並分別於95年4 月
    27日及95年9 月21日具狀撤回第三人異議之訴已如前述，並
    有95年度訴字第204 號卷附之撤回狀可按。而被上訴人於前
    開異議之訴案件進行中，並未出提出何證據證明其有排除強
    制執行程序之權利，旋即撤回本案訴訟，亦據本院調閱95年
    度屏簡字第132 號、95年度訴字第204 號查核無誤。雖被上
    訴人撤回95年度訴字第204 號訴訟，係在上訴人撤回拍賣公
    告中編號C 、E 、F 建物執行之後，惟本院執行處並未將該
    事實通知被上訴人，此亦經本院調取94年度執字第19772 號
    卷宗核閱屬實，足見被上訴人撤回該第三人異議之訴，並非
    因上訴人撤回前開建物執行程序因素所致，則被上訴人先後
    提起第三人異議之訴，致執行程序停止顯有不當，而該不當
    行為造成上訴人損害，顯有因果關係，足資認定。
七、又系爭土地及建物原定95年3 月27日進行拍賣程序，因被上
    訴人就拍賣公告中編號E 部分建物提起第三人異議之訴，致
    原定程序取消，被上訴人於95年4 月27日具狀撤回訴訟後，
    本院民事執行處另訂於95年5 月29日拍賣，被上訴人於同年
    5 月22日再行提起第三人異議之訴，前開期日拍賣程序，復
    因取消。本院執行處續就被上訴人未異議部分定95年6 月19
    日拍賣，經第三人以5,901,000 元拍定，上訴人分配款項為
    4,323,771 元之事實，亦有該執行卷附之拍賣不動產筆錄、
    分配表可稽，則上訴人就未異議部分執行標的物，因被上訴
    人提起第三人異議之訴停止執行所受之損害期間，應自95年
    3 月27日起至95年6 月18日止共計84日，本院認上訴人就被
    上訴人未異議部分於前開期間所受之損害以其所實際受領之
    金額即4,323,771 元按法定利率即週年利率百分之5 計算之
    遲延利息尚屬適當，則上訴人就前開期間所受之損害應為49
    ,753 元 （計算式如下：4,323,771 ×0.05×84÷365 ＝49
    ,753，小數點以下四捨五入）。
八、又依前開執行卷卷附之第3 次拍賣公告所示，系爭建物第3
    次拍賣底價為3,008,000 元，未異議部分拍賣底價為2,100,
    000 元，則經被上訴人異議部分建物第3 次拍賣底價應為90
    8,000 元，前開建物自95年3 月27日第3 次拍賣公告後至被
    上訴人於95年9 月22日具狀撤回第三人異議之訴時止，均未
    能拍定受償。則上訴人就異議部分執行標的物，因被上訴人
    提起第三人異議之訴停止執行所受之損害期間，應自95年3
    月27日起至上訴人撤回執行程序即95年9 月13日止共計171
    日，而上訴人僅主張請求至95年8 月17日止之損害，應予准
    許。本院認以上訴人就被上訴人異議部分於前開期間所受之
    損害以前開標的物第3 次拍賣公告底價即908,000 元按法定
    利率即週年利率百分之5 計算之遲延利息尚屬適當，則上訴
    人就前開期間所受之損害應為17,787元（計算式如下：908,
    000 ×0.05×143 ÷365 ＝17,787，小數點以下四捨五入）
    。
九、綜上所陳，上訴人因被上訴人提起第三人異議之訴不當停止
    強制執行程序致上訴人所受之損害應為67,540元。又給付無
    確定期限者，債務人於債權人得請求給付時，經其催告而未
    為給付，自受催告時起，負遲延責任。其經債權人起訴而送
    達訴狀，或依督促程序送達支付命令，或為其他相類之行為
    者，與催告有同一之效力，民法第229 條第2 項定有明文。
    茲上訴人請求被上訴人賠償因不當停止執行程序造成損害屬
    不定期債務，其請求被上訴人給付前開數額及自起訴狀繕本
    送達翌日起即95年8 月25日起至清償日止，按法定利率百分
    之5 計算之遲延利息，即有理由，應予准許，逾此請求範圍
    請求，尚屬無據。原審就上開應准許部分為上訴人敗訴之判
    決，尚有未洽，上訴意旨求予廢棄改判，為有理由，爰由本
    院予以廢棄改判如主文第2 項所示。至上訴人之請求不應准
    許部分，原審為上訴人敗訴之判決，理由雖有不同，但結論
    相同，仍應予維持，上訴意旨求予廢棄改判，為無理由，應
    駁回此部分之上訴。
據上論結，本件上訴為一部有理由，一部無理由，依民事訴訟法
第385 條第1 項前段、第436 條之1 第3 項、第449 條第2 項、
第450 條、第79條，判決如主文。
中　　華　　民　　國　　96　　年　　6 　　月　　4   　日
                  民事第一庭    審判長法　官　徐美麗
                                      法　官　葉力旗
                                      法　官　邱玉汝
以上為正本，係照原本作成。
本判決不得上訴。
中　　華　　民　　國　　96　　年　　6 　　月　　6 　　日
      　　　　　　　　　　　　　　　　書記官  魏慧夷
